【裁判字號】    97,台上,3387
【裁判日期】    970718
【裁判案由】    違反貪污治罪條例
【裁判全文】
最高法院刑事判決            九十七年度台上字第三三八七號
上  訴  人  甲○○
                    號之1
                    （
選任辯護人  陳  明律師
上列上訴人因違反貪污治罪條例案件，不服台灣高等法院中華民
國九十七年四月三十日第二審判決（九十五年度上訴字第四０五
六號，起訴案號：台灣桃園地方法院檢察署九十三年度偵字第一
三六一九、一四八五六號、九十四年度偵字第九三０、二一五０
、六一三七號），提起上訴，本院判決如下：
    主  文
上訴駁回。
    理  由
按刑事訴訟法第三百七十七條規定，上訴於第三審法院，非以判
決違背法令為理由，不得為之。是提起第三審上訴，應以原判決
違背法令為理由，係屬法定要件。如果上訴理由書狀並未依據卷
內訴訟資料，具體指摘原判決不適用何種法則或如何適用不當，
或所指摘原判決違法情事，顯與法律規定得為第三審上訴理由之
違法情形，不相適合時，均應認其上訴為違背法律上之程式，予
以駁回。本件原判決維持第一審論上訴人甲○○以連續依據法令
從事公務並有調查犯罪職務之人員，對於違背職務之行為，收受
賄賂罪，處有期徒刑拾伍年，褫奪公權陸年，並為其他相關從刑
諭知部分之判決，駁回上訴人在第二審之該部分上訴，係依憑上
訴人坦承於民國九十年七月二日任職桃園縣警察局桃園分局（下
稱桃園分局）刑事組偵查員後，先後結識李因授（經第一審法院
以共同交付賄賂罪，判處有期徒刑六月，併科罰金新台幣〈下同
〉十五萬元，褫奪公權二年確定）、賴宏霖（經第一審法院以共
同交付賄賂罪處有期徒刑八月，褫奪公權二年，緩刑四年確定）
等情不諱，參酌證人鄧○○（真實名字詳卷）於九十五年六月十
五日第一審審理時證述：伊於九十二年十一月中旬，在桃園市○
○路三號十四樓之七的套房內，看到一個不知名的男子向李佳倫
購買搖頭丸及Ｋ他命；證人李因授於檢察官偵查及第一審審理時
證述：九十二年年底某日，上訴人告以伊經濟不好，適伊小弟秦
孝丁、林昆明想要在桃園市「獅子王舞廳」販賣毒品Ｋ他命，伊
告訴上訴人後，經其同意，每週交付一萬元，由上訴人負責處理
警察查緝之事，且若知悉警方將前往臨檢，要先通知賴宏霖，再
由賴宏霖通知林昆明等人，伊有交代賴宏霖每週向秦孝丁、林昆
明收取二萬元，其中一萬元是給伊的「水錢」，作為幫忙秦孝丁
、林昆明等二人處理糾紛之用，另一萬元則是給上訴人的賄款，
林昆明同綽號「小岳」者一組，秦孝丁、李佳倫一組（下稱林昆
明等人），進入「獅子王舞廳」賣Ｋ他命，伊親眼看過秦孝丁、
林昆明販賣搖頭丸、Ｋ他命；收到賴瑞霖所交賄款當天或隔天，
就轉交上訴人，伊交款給上訴人四次，每次一萬元，第一次是賴
宏霖給一萬元（不含李因授之一萬元「水錢」），另一次是賴宏
霖交二萬元，均係直接交給上訴人，賴宏霖均有向伊提及；證人
賴宏霖於檢察官偵查及第一審審理時證述：於九十二年年底某日
，經李因授介紹，而認識上訴人。上訴人有向李因授表示，林昆
明等人可以在「獅子王舞廳」放毒，所以李因授要伊每週向林昆
明、秦孝丁各收一萬元，其中一萬元給李因授負責處理黑道糾紛
，另一萬元交給上訴人負責處理警方的部分，上訴人要伊出面收
款，而若警方取締林昆明、秦孝丁販賣搖頭丸時，伊打電話給上
訴人，上訴人就會出面處理，第一次及最後一次向林昆明等人收
到的錢各為二萬元，都直接拿給上訴人，其餘是將錢交給李因授
，由李因授轉交上訴人各等語。卷附桃園分局九十四年八月三日
桃警分刑字第０九四一０三九九九六號函（載明：上訴人於八十
八年十二月十六日調任該分局警福派出所警員，相關任務為：值
班、備勤、臨檢、巡守、勤區查察、交通整理、刑案偵處及特別
勤務等；九十年七月二日改調該分局刑事組偵查員，相關任務為
：值日、備勤、刑案偵處、地區探查及特別勤務等旨）暨隨函所
附之上訴人基本人事資料卡影本一份、上訴人、賴宏霖、林昆明
、秦孝丁、李因授之電話通聯譯文、第一審調取之九十二年度聲
監字第三０四號、同年度監報字第二０二號、九十三年度聲監續
字第三０、七０號卷之監聽通聯譯文七份、錄音帶、ＶＣＤ、第
一審勘驗部分重要錄音內容之勘驗筆錄二紙、李佳倫九十二年十
一月二十一日搜索扣押筆錄、昭信（原判決漏載「信」字）科技
顧問股份有限公司之李佳倫濫用藥物陰性檢體檢驗報告、行政院
衛生署管制藥品管理局九十三年一月六日管檢字第０九二００一
０九八一號函、林昆明自願受搜索同意書暨九十三年三月五日搜
索扣押筆錄、台灣檢驗科技股份有限公司西元二００四年三月十
六日ＣＨ／2004/30142號之林昆明濫用藥物尿液檢驗報告、國防
部憲兵司令部刑事鑑驗中心九十三年九月十六日（九十三）宇（
原判決誤載為「字」）鑑字第一二一九五號鑑驗林昆明藥丸一百
八十三顆通知書、行政院衛生署管制藥品管理局九十三年五月十
九日管檢字第０九三０００三八五三號檢驗扣案林昆明證物成績
書、法務部調查局九十三年九月十日調科壹字第０九三六二三九
０一六０號檢驗通知書、同局九十三年十月十一日調科壹字第０
九三００四０九０００（原判決誤為0000000000）號
檢驗通知書、上訴人、賴宏霖、林昆明、秦孝丁、李因授、李佳
倫電話譯文等證據資料，而為論斷，已敘述其所憑之證據及認定
之理由。而以上訴人否認上開犯行，並辯稱：監聽譯文中賴宏霖
向伊表示「忠哥，錢還是一樣收嗎」，是因伊幫朋友「小高」推
銷「阿哥哥」舞廳門票，伊將門票交給賴宏霖，要賴宏霖去推銷
及收錢，不是透過賴宏霖收取包庇林昆明等販售毒品之代價云云
，係飾卸之詞，無足採取，在理由內依憑調查所得證據，詳加指
駁。並說明：（一）林昆明、李佳倫二人經鄧○○檢舉後，除經
警查扣分別持有數量龐大之毒品及販賣工具外，且經警採取其二
人尿液，送鑑結果，李佳倫之尿液中嗎啡、甲基安非他命、ＭＤ
ＭＡ、ＭＤＡ、ＦＭ２均呈陰性反應，僅Ｋ他命呈陽性反應；林
昆明之尿液中則鴉片、安非他命、ＭＤＭＡ均呈陰性反應，足認
李佳倫、林昆明均未施用其持有之甲基安非他命，彼等所稱：被
查獲之毒品係供己施用，或與朋友共用云云，與事實不符，參以
其二人持有毒品之數量龐大，價值非少，並無可能無償贈予他人
，或僅供自己施用，彼等應有販賣毒品之情事。（二）林昆明等
人於原判決事實欄所載時、地，販賣上開毒品之詳細情節，因鄧
○○、李因授、賴宏霖，或僅見及渠等部分販賣毒品之犯行而未
能窺其全貌；或因渠等為上開證述時，距見及林昆明等人販賣毒
品之時間，甚為久遠，記憶模糊，無法詳述林昆明等人販賣毒品
之細節，而第一審法院以證人身分傳喚林昆明、李佳倫、秦孝丁
均未到案，然因本案審酌者係上訴人是否有違背職務收受賄賂之
犯行，是於本案中所需釐清者，為林昆明等人有無於九十二年十
一、十二月間，開始在「獅子王舞廳」內販賣上開毒品，而渠等
販賣毒品期間，上訴人如確實有明知渠等販賣毒品之情形，卻仍
透過李因授、賴宏霖與渠等期約並收受賄賂，而違背其應依法令
查緝販賣毒品犯罪之職務，消極不予查緝林昆明等人販賣毒品之
行為即足，至於林昆明等人販賣毒品之細節，則應由檢察官另行
偵查，於本案無需詳予認定。（三）李因授與賴宏霖所供與上訴
人期約及賄款交付之情節，前後一致，且證人賴宏霖於九十四年
三月三十一日經調查員約談到案，及李因授於同年四月一日檢察
官訊問時，即分別坦承全部行賄犯行，彼等顯無事先刻意記明或
勾串相關細節之可能；且李因授、賴宏霖所證之事實，除使上訴
人觸犯貪污治罪條例之罪外，亦使其自己觸犯同條例之罪，若非
確有行賄，實無故意誣攀上訴人之必要。參以上訴人與李因授、
賴宏霖通聯時，依該通聯之內容，顯見彼等多次相約見面，並涉
及金錢之收取與交付情事；且亦言及委請上訴人出面解決遭查緝
情事；期間上訴人一度因秦孝丁對外表示其係上訴人所罩之人，
表示不願繼續收取賄款，嗣經確認秦孝丁會低調後，始又表示願
意繼續收款，並提及每次收取之金額為二萬元，足認本件確係林
昆明等人因恐渠等販毒情事遭警查緝，遂透過李因授、賴宏霖與
上訴人達成期約，並交付賄賂無誤。（四）依林昆明、李佳倫遭
查緝之時間，及李因授證述之時間推估，林昆明等人商請李因授
代為向上訴人打點、疏通及上訴人同意收賄期約之時間，可確定
為九十二年十二月間。另李佳倫被查獲之後，自九十二年十一月
二十四日起，遭羈押於台灣桃園看守所，至九十三年二月二十七
日，始當庭釋放，是透過李因授、賴宏霖與上訴人達成期約之人
，自不包括李佳倫。李因授、賴宏霖證述中有關李佳倫自始商請
行賄部分，與事實不符，難以採信。李佳倫應係於九十三年二月
二十七日被釋放後，始與秦孝丁共同透過李因授、賴宏霖，對上
訴人行賄。（五）李因授、賴宏霖雖曾證稱：當初林昆明等人希
望至「獅子王舞廳」販售毒品，故由李因授委請與「獅子王舞廳
」之圍勢綽號「益哥」者關係不錯之上訴人接洽，且亦協調成功
云云，然此僅能證明上訴人曾向李因授、賴宏霖陳稱有與「益哥
」協調由林昆明等人在該舞廳販賣毒品之情事，李因授、賴宏霖
既未見聞上訴人曾如此為之，且上訴人係於何時、地，以何種方
式，與「益哥」協調，「益哥」之真實姓名、年籍為何等細節，
均未能知悉，縱上訴人確曾向李因授、賴宏霖為上開陳述，亦無
其他證據可佐，自難確保上訴人所言之真實性，參以上訴人於調
查局詢問、檢察官偵查及原審審理時均堅詞否認與「獅子王舞廳
」之人協調由林昆明等人在該舞廳販賣毒品之情事，尚難僅憑李
因授、賴宏霖之陳述，遽認上訴人有此部分犯行。（六）依上訴
人與賴宏霖及賴宏霖與林昆明間之通聯內容所載，上訴人未曾言
及託請賴宏霖推銷門票之情事，且據該譯文，賴宏霖係為上訴人
向林昆明等人收款，甚且上訴人於電話中要求賴宏霖約束秦孝丁
等人之言行後，嗣又繼續託請賴宏霖為之續向林昆明等人收款。
此等細節核與李因授、賴宏霖之證述情節相符，上訴人所辯，顯
與事實不符，甚難採信。（七）桃園分局九十六年一月九日桃警
分督字第０九六一０一三六八四號函雖稱：上訴人之警勤區範圍
為桃園市○○路以南、民生路以西、中山路以北、中正路以東，
獅子王舞廳、ＳＫＹ舞廳均非屬上訴人警勤區範圍。然司法警察
負有偵查犯罪之積極責任，警勤區之劃分僅係其個別勤務而已，
對於警勤區以外之犯罪亦負有偵查犯罪之義務，此由桃園分局九
十四年八月三日桃警分刑字第０九四一０三九九九六號函所載甚
明。上訴人對於並非其警勤區之犯罪，仍負有偵查之義務，其以
不偵查犯罪，作為收受賄賂之對價，自與貪污治罪條例第四條第
一項第五款之構成要件相符合。（八）李佳倫於原審審理時到庭
雖證稱：未於九十二年底到九十三年初，在「獅子王舞廳」販賣
安非他命、ＭＤＭＡ與Ｋ他命，係因認為賴宏霖人脈廣泛，所以
交錢給其處理，但不清楚如何處理等語。惟李佳倫果承認有販賣
毒品之犯行，勢將面臨重刑之處罰，其所言未販賣毒品已難認為
真實，再李佳倫既係透過賴宏霖交付賄款，對於賄款之後續處理
，自無法知情，縱聽聞賴宏霖所述，亦屬傳聞證據，此部分難以
作為有利上訴人之認定。（九）上訴人之辯護人雖另以李因授及
呂芳宗之證述，證明上訴人所收受之金錢為打麻將所贏得；又呂
芳宗於原審審理時固證稱：九十二年間，與李因授、上訴人打麻
將，李因授有輸幾萬元給上訴人，但不知道賭賬是否結清云云。
然李因授於原審審理時已證以：當時與上訴人賭博，有時輸贏是
幾千元而已，所以未去記輸贏的事，賭債是賭債，每次一萬元與
賭債無關，伊在警詢、偵查中所述是實在等語，而李因授於警詢
及檢察官訊問時均一再證述上訴人有收取賄賂綦詳（見偵字第六
一三七號卷第六十六頁反面至六十八頁反面、第九十五頁），是
李因授所證，應堪採信，上訴人之辯護人所辯顯不足取之理由。
從形式上觀察，原判決並無違背法令之情形存在。上訴意旨略稱
：(一)原判決理由先認定林昆明、李佳倫、鄧紹偉之警詢筆錄無證
據能力，乃於「認定犯罪構成事實所憑之證據七」項下，採該三
人之警詢證言為證據，自有矛盾。(二)原判決既認定上訴人包庇林
昆明等人販毒等情，則林昆明等人有無在「獅子王舞廳」販毒、
其時間及數量為何？自應詳細認定，並於事實欄記載，乃原判決
竟於理由說明不須認定，自有理由不備。況李佳倫已於原審證稱
：不識上訴人，亦未販毒云云，原判決就此未予採信，並未說明
其理由，自有違誤。(三)原判決對李佳倫於九十三年二月二十七日
前，與上訴人有無達成期約，前後認定不一，自有矛盾。(四)林昆
明等人係每週固定付款予李因授或係隔週或李因授根本未收到錢
，如上訴人有收款，其金額如何，原判決引用李因授及賴宏霖前
後不一之證述為認定，亦有矛盾。(五)賴宏霖所證：上訴人雖未明
說不會查緝林昆明等人，但彼此是有默契云云，乃其個人推測之
詞，原判決予以採信，並未說明其理由，自違證據法則。(六)原判
決既認修正後刑法第十條第二項關於公務員之定義較有利於上訴
人，乃主文仍宣告：「甲○○連續依據法令從事公務之人員……
」，即有違誤。再原判決事實認定上訴人為桃園分局偵查員，理
由欄則認定上訴人為該分局景福派出所警員，尚有矛盾。又原判
決就上訴人是否事前知情、事中包庇、有無通風報信或湮滅證據
，未詳置論，且如上訴人消極不予取締，應僅構成圖利罪等語。
惟查：（一）證據之取捨，為事實審法院之職權，倘其採證認事
並不違背證據法則，即不得任意指為違法。又證人之陳述部分前
後不符，或相互間有所歧異時，究竟何者為可採，法院仍得本其
自由心證予以斟酌，非謂一有不符或矛盾，即應認其全部均為不
可採信。本件李因授及賴宏霖所為之先後證述，雖有不一，但就
確與上訴人先有期約，嗣依林昆明等人所交之賄款，各自轉交上
訴人收受共七萬元之基本事實之陳述，始終一致，且有彼等與上
訴人間之通話譯文足以佐證，自可資為不利於上訴人之認定，而
不影響其就主要事實所為證述之憑信性，原判決既已就相關事證
詳加調查論列，復綜合李因授及賴宏霖之證言及卷內其他證據，
參互斟酌判斷，說明其如何取捨判斷而得心證之理由。再依原判
決事實及理由之記載，已就林昆明等人係在「獅子王舞廳」販毒
，上訴人事前知情，並於受賄後，違背其職務，不予查緝林昆明
等人販毒之行為明白認定。上訴意旨主張李因授及賴宏霖先後證
述不一，尚有矛盾，其中賴宏霖所證，乃其個人推測之詞，且原
判決就林昆明等人如何在「獅子王舞廳」販毒未詳為論述，有理
由不備之違誤等語，乃就原審採證認事之職權行使及不影響判決
本旨之事項，專憑己見，泛言指摘，自非適法之第三審上訴理由
。（二）原判決於「認定犯罪構成事實所憑之證據七」項下雖記
載：「證人李佳倫、林昆明、林逸淳、邱莉婷、謝榮詩、鄧紹偉
、陳秀卿、黃正宇、黃秀玉、陳建昇、陳瑞竹、郭伊玲、潘國輝
、徐珮芬、徐莞婷、Ｔａｄｉｎａ、姜美如、張家偉、劉惠玟、
曾瑋婷、黃作林證述（警詢、偵訊、原審《第一審》、本院《原
審》）」等旨（原判決第十三頁）。惟原判決理由甲之參之一已
說明：林昆明、李佳倫、鄧紹偉之警詢筆錄無證據能力（原判決
第十一頁倒數第三行至第十二頁第三行），並再於乙之貳之二之
(二)敘明林昆明、李佳倫之警詢筆錄無證據能力（原判決第十八頁
倒數第十二行至第十九頁第四行），且依原判決之論述，亦未以
鄧紹偉之警詢筆錄為不利上訴人之認定，則原判決於「認定犯罪
構成事實所憑之證據七」項所指之警詢證述，自係指李佳倫、林
昆明、鄧紹偉以外之證人於警詢之證詞，尚難執以指摘，資為第
三審上訴之合法理由。（三）原判決事實認定李佳倫係於九十三
年二月二十七日釋放後，始加入林昆明之販毒集團等情，並於理
由內說明李佳倫於九十三年二月二十七日釋放後，始加入林昆明
之販毒集團，經由李因授與賴宏霖對上訴人行賄等旨（原判決第
二十九頁倒數第十行至倒數第八行），並無前後認定不一，相互
矛盾之情形。再李佳倫於原審雖否認有販毒情事，惟原判決已載
明其如承認販毒，將致自己遭受刑罰，所證並非真實之理由（原
判決第四十七頁倒數第九行至倒數第三行），亦無判決理由不備
之違誤。又原判決既已說明李佳倫係透過賴宏霖交付賄款，自係
認李佳倫是否認識上訴人，仍不足為有利上訴人之認定，原判決
就李佳倫所證：不識上訴人云云部分，雖未載明不予採信之理由
，僅係理由之敘述較為簡略，仍與判決之本旨不生影響，按之刑
事訴訟法第三百八十條之規定，尚難執以指摘，資為第三審上訴
之適法理由。（四）原判決理由丙之壹之二之(二)、(五)已說明上訴
人係犯貪污治罪條例第四條第一項第五款之對於違背職務之行為
收受賄賂之罪，且經比較新舊法後，依上訴人行為時貪污治罪條
例有關公務員之規定，並無不利上訴人之理由（原判決第六十四
至六十六頁），要無適用法則不當及判決理由不備之違誤。上訴
論旨妄指為違法，亦非正當之第三審上訴理由。（五）其餘上訴
意旨，則置原判決之明白論斷於不顧，或仍持原判決已說明理由
而捨棄不採之陳詞辯解，再為事實上之爭執，或就屬於事實審法
院採證認事職權之行使，或就不影響於判決本旨事項，全憑己見
，任意指摘，難謂已符合首揭法定上訴第三審之要件。其上訴違
背法律上之程式，應予駁回。
據上論結，應依刑事訴訟法第三百九十五條前段，判決如主文。
中    華    民    國  九十七  年    七    月   十八   日
                      最高法院刑事第三庭
                          審判長法官  張  清  埤
                                法官  陳  世  雄
                                法官  蔡  國  在
                                法官  郭  毓  洲
                                法官  黃  梅  月
      本件正本證明與原本無異
                                      書  記  官
中    華    民    國  九十七  年    七    月  二十三  日
                                                      V


司法院資訊處製作；財團法人民間司法改革基金會備份。
